【裁判字號】    92,聲判,205
【裁判日期】    921027
【裁判案由】    聲請交付審判
【裁判全文】
臺灣臺北地方法院刑事裁定                        九十二年度聲判字第二０五號
    聲  請  人
    即 告 訴人  力良開發股份有限公司
    代  表  人  乙  ○
    代  理  人  劉陽明律師
                陳璧秋律師
    被      告  甲○○      男.
                丙○○      男.
右列聲請人因被告等詐欺案件，不服臺灣高等法院檢察署檢察長中華民國九十二年九
月十八日，九十二年度上聲議字第三八七三號駁回聲請再議之處分（原不起訴處分案
號：臺灣臺北地方法院檢察署九十年度偵字第一七０八八號），聲請交付審判，本院
裁定如左：
    主  文
聲請駁回。
    理  由
一、按告訴人不服上級法院檢察署檢察長或檢察總長認再議為無理由而駁回之處分者
    ，得於接受處分書後十日內委任律師提出理由狀，向該管第一審法院聲請交付審
    判。法院認為交付審判之聲請不合法或無理由者，應駁回之。刑事訴訟法第二百
    五十八條之一、第二百五十八條之三第二項前段，分別定有明文。
二、聲請人原告訴意旨略以：被告甲○○、丙○○分別係中亞紙業有限公司（下稱中
    亞公司）之負責人及訂貨員，被告二人自民國八十九年九月二十六日起至同年十
    月二日止，向聲請人即告訴人力良開發股份有限公司（以下簡稱力良公司）訂購
    影印紙等紙製品，合計價金新台幣（下同）七百七十五萬五千六百九十四元，並
    開具同面額支票十一紙以為支付，詎支票屆期提示遭退票不獲付款，被告則避不
    見面，告訴人始知受騙，因認被告二人共同涉有刑法第三百三十九條第一項之詐
    欺取財罪嫌。
三、臺灣臺北地方法院檢察署檢察官偵查結果以：「被告甲○○經本署傳喚雖未到庭
    說明，惟於警訊時堅詞否認有何詐欺犯行辯稱：之前與力良公司訂貨，付款均正
    常，於八十九年十月五日左右開始退票，售出之貨物均收到芭樂票，所以才無法
    支付貨款，因資金周轉不靈才倒閉等語置辯。被告丙○○堅決否認有詐欺犯行，
    辯稱：伊與甲○○係僱傭關係，受甲○○指示以公司名義向力良公司訂購貨物，
    因公司經營不善而倒閉，伊之前向力良公司購買貨物，往來均正常，金瑞千則為
    伊訂購貨物之藝名等語。經查，質之告訴人代表人乙○於警訊中陳稱：被告於八
    十七年間開始與力良公司有業務往來，是被告與告訴人交易往來時間已近三年，
    且於八十九年九月二十六日之前付款均屬正常，足徵被告辯稱之前向力良公司購
    買貨物，往來均正常等詞，尚堪採信。次查，中亞公司支票帳戶係於八十九年十
    一月三日始被列為拒絕往來戶，有華南商業銀行瑞祥分行九十一年九月十三日91
    華瑞存字第一七九號函在卷可稽，是告訴人收取中亞公司支票時，中亞公司支票
    帳戶資金支付仍屬正常，再參酌被告與告訴人間原即有正常之交易往來等情，本
    件客觀上應屬正常交易行為，並非被告施用詐術使告訴人陷於錯誤而交付財物，
    尚難僅以嗣後支票退票，即遽認被告於交易之初，自始即具有不法所有之意圖，
    本件應屬單純民事糾葛，告訴人宜循民事程序解決。核被告二人所為，與詐欺罪
    之構成要件有間，尚難遽以該罪相繩。此外，復查無其他積極證據足資認定被告
    有何犯行，：：：，應認其罪嫌尚屬不足。」依刑事訴訟法第二百五十二條第十
    款處分不起訴。聲請人不服，聲請再議，經臺灣高等法院檢察署檢察長審核結果
    ，認為：原檢察官偵查結果，認被告等詐欺罪嫌未足而予處分不起訴，經核尚無
    不合，以再議無理由，為駁回之處分。
四、聲請人聲請交付審判意旨，略以：（一）本案非單純民事債權債務糾紛，被告確
    有詐欺意圖。被告稱將於八十九年九月二十八日交付一紙信用狀予告訴人，請告
    訴人先行出貨予被告，惟當日並未交付聲請人。被告丙○○於當日下午電話告知
    聲請人，表示同年十月一日即可至中亞公司收取該信用狀。然於同年九月三十日
    即已人去樓空。又被告等突然改變以往每月約二百萬元之訂貨額，大量訂貨達四
    百多萬元，被告之支票於八十九年十一月三日被列為拒絕往來戶，其明知無付款
    能力，竟於八十九年九月間大量向告訴人購貨，其等有詐欺意圖甚明。（二）被
    告空言稱其係因其他公司票據發生問題，乃至周轉不靈，完全不足採信。因被告
    並未提出該票據，且未說明貨品出售何人，該人如何未付貨款。被告稱要交付告
    訴人信用狀是否確有其事，被告何以未為交付，原檢察官並未對各該疑點詳加調
    查或命被告說明，顯未盡調查之能事，被告等有詐欺犯行等詞。
五、本院查：
（一）按刑事訴訟法第二百五十八條之一規定，告訴人得向法院聲請交付審判，係對
      於「檢察官不起訴或緩起訴裁量權」制衡之一種外部監督機制，法院僅就檢察
      官所為不起訴或緩起訴之處分是否正確加以審查，以防止檢察機關濫權。依此
      立法精神，同法第二百五十八條第三項規定法院審查聲請交付審判案件時「得
      為必要之調查」，其調查證據之範圍，自應以偵查中曾顯現之證據為限。而依
      同法第二百六十條，對於不起訴處分已確定或緩起訴處分期滿未經撤銷者，得
      再行起訴之規定，其立法理由說明，該條所謂不起訴處分已確定者，包括「聲
      請法院交付審判復經駁回者」之情形在內。是前述「得為必要之調查」，其調
      查證據範圍，更應以偵查中曾顯現之證據為限，不得就告訴人新提出之證據再
      為調查，亦不得蒐集偵查卷以外之證據。否則，將與刑事訴訟法第二百六十條
      之再行起訴規定，混淆不清，亦將使法院兼任檢察官之角色而有回復「糾問制
      度」之虞。且法院為交付審判之裁定時，視為案件已提起公訴，案件即進入審
      判程序，是法院裁定交付審判之前提，必須偵查卷內所存證據已符合刑事訴訟
      法第二百五十一條第一項規定「足認被告有犯罪嫌疑」，檢察官應提起公訴之
      情形，即該案件已經跨越起訴門檻，始應為交付審判之裁定。倘該案件須另行
      蒐證偵查，始能判斷應否交付審判者，因交付審判審查制度，並無如同再議制
      度，得為發回原檢察官續行偵查之設計，法院仍應依同法第二百五十八條之三
      第二項前段規定，以聲請無理由裁定駁回。
（二）被告等詐欺犯罪嫌疑不足，臺灣臺北地方法院檢察署檢察官已於不起訴處分書
      中詳敘理由，而處分不起訴。聲請人不服，聲請再議，經臺灣高等法院檢察署
      檢察長審核認原檢察官偵查結果，以被告等詐欺罪嫌未足而予處分不起訴，經
      核尚無不合，聲請人之再議無理由，為駁回之處分。經核駁回聲請再議之處分
      ，係就被告甲○○與聲請人交易之情形，綜合卷內聲請人之代表人乙○所述、
      被告甲○○經營之中亞公司在華南商業銀行瑞祥分行支票帳戶資料、被告丙○
      ○之供述等證據，認為被告等犯罪嫌疑不足，於法並無違誤。聲請意旨執被告
      等確有詐欺意圖，原處分未詳查事證等事由，據以指摘原處分，聲請交付審判
      ，為無理由，應予駁回。
六、依刑事訴訟法第二百五十八條之三第二項前段，裁定如主文。
中      華      民      國    九十二    年      十      月    二十七    日
                          臺灣臺北地方法院刑事第六庭
                              審判長法  官  李 英 勇
                                    法  官  曾 正 龍
                                    法  官  郭 惠 玲
右正本證明與原本無異。
本裁定不得抗告
                                    書記官  黃 瓊 玉
中      華      民      國    九十二    年      十      月    二十七    日


司法院資訊處製作；財團法人民間司法改革基金會備份。
